【裁判字號】    99,交聲,1020
【裁判日期】    990628
【裁判案由】    聲明異議
【裁判全文】
臺灣高雄地方法院交通事件裁定        99年度交聲字第1020號
原處分機關  高雄市政府交通局
異  議  人  甲○○
即受處分人
上列異議人因違反道路交通管理處罰條例案件，對於高雄市政府
交通局民國99年3 月26日所為之裁決（高市交裁字第裁32-AEX85
7984號、高市交裁字第裁32-AEX857985號），聲明異議，本院裁
定如下：
    主  文
附表編號2 之處分撤銷，甲○○不罰。
其他異議駁回。
    理  由
一、本件異議意旨略以：異議人即受處分人甲○○於民國99年1
    月31日11時50分，駕駛車牌號碼0793-MM 號之TOYOTA廠牌小
    客車，行經台北市○○路與漢口街附近路段，雖有自慢車道
    違規左轉，但異議人當天並無遭員警攔檢，且異議人是公司
    董事長，當時車上尚有同事4 人，豈有可能在同事前「拒絕
    停車接受稽查而逃逸」，又異議人迴轉後往前行駛不久即遇
    紅燈停下，亦無經員警追來或以無線電通知附近警車而追捕
    ，異議人並無「拒絕停車接受稽查而逃逸」，請求撤銷如附
    表編號1 、2 之處分等語。
二、按「汽車駕駛人轉彎時，有下列情形之一者，處新臺幣（下
    同）600 元以上1,800 元以下罰鍰：．．．五、道路設有劃
    分島，劃分快、慢車道，在慢車道上左轉彎或在快車道右轉
    彎。但另設有標誌、標線或號誌管制者，應依其指示行駛」
    、「汽車駕駛人，駕駛汽車有違反本條例之行為，經交通勤
    務警察或依法令執行交通稽查任務人員制止時，不聽制止或
    拒絕停車接受稽查而逃逸者，除按各該條規定處罰外，處3,
    000 元以上6,000 元以下罰鍰」，道路交通管理處罰條例第
    48條第1 項第5 款、第60條第1 項固分別定有明文。惟公路
    主管機關對於人民有所處罰，必須舉證證明其違法事實，倘
    不能證明違法事實之存在，其處罰即不能認為合法。
三、經查：
  (一)異議人於99年1 月31日11時50分許，駕駛車牌號碼0793-MM
    號之租賃小客車，行經台北市○○路與漢口街附近路段，有
    「道路設有劃分島，劃分快、慢車道，在慢車道左轉彎」之
    交通違規事實，業經異議人於本院審理時坦承在卷（見本院
    卷第39頁），核與證人乙○○、楊名瑋於本院審理時之證述
    內容相符（見本院卷第40頁反面、第42頁），並有勤務分配
    表、勤務人員名冊、警員楊名瑋所出具之職務報告各1 份（
    見本院卷第24至26頁）、照片7 張在卷可佐（見本院卷第28
    至34頁），是異議人於附表編號1 之處分所載時、地有「道
    路設有劃分島，劃分快慢車道，在慢車道左轉彎」之交通違
    規，自堪以認定。
  (二)至證人即舉發本件違規之警員楊名瑋於本院審理時雖另證稱
    ：．．．異議人左轉時是在路中間，我在對角線的地方跑到
    中間，異議人突然折返迴轉，我也往他的迴轉方向追過去，
    我有手勢，因為來不及拿哨子吹，我用大叫的方式。後來因
    為異議人迴轉後，我知道我速度追不上，我知道他要跑，我
    就開始記他的車號，中華路與開封街的號誌還是綠燈，我本
    來想要叫中華路與開封街東北角的同仁幫我攔查，但還是來
    不及，我個人認為他是看到我在路口，突然變換方向等語。
    惟證人楊名瑋上開證述之情，為異議人所否認，並辯稱：我
    那天的目的地是要往高速公路，從慢車道迴轉過去，沒有看
    到警員，當時車上還有乙○○、賴惠玲、李宛靜、戴筱娟，
    我確定沒有看到警員攔檢等語（見本院卷第39、40頁）。參
    以證人（即異議人車上副駕駛之乘客）乙○○本院審理時亦
    具結證稱：99年1 月31日約中午11點50左右，有和異議人一
    起到台北，我們當天是要回高雄，我們前幾天就已經到台北
    。當天我們上車的地點是靠近西門町，那邊有1 個摩斯漢堡
    ，然後行車方向，因為我們要回高雄，高速公路在我們後面
    ，所以我們是往回走，我們是迴轉，就是在法院卷第28頁照
    片所示的地方向左邊迴轉，當天我是坐副駕駛座，平時坐車
    會協助看看有無來車，在我們從慢車道迴轉的過程中，沒有
    看到警員從對面的人行道跑過來攔阻我們。我們那天是從摩
    斯上車，然後就迴轉過去，過程中沒有看到警員，在我的印
    象中，我確定我沒有看到等語（見本院卷第40、41頁）。
  (三)經比對證人乙○○之證詞，核與異議人所辯之情相符，且佐
    以異議人當時所行駛之方向（沿中華路南往北行駛），亦確
    可通往忠孝西路後再轉重慶北路而通往高速公路（重慶北路
    四段之交流道），並無因見警察攔阻而特意變更行駛方向以
    致悖離原欲行駛路線之舉，則異議人所辯其當時係要從慢車
    道迴轉駛往高速公路及其並未看見警員攔阻，沒有拒絕停車
    接受稽查而逃逸之違規等情，尚非不足採信。又觀證人即舉
    發警員楊名瑋上開證述之情，其係於動態行進中以大叫方式
    攔阻，並非吹哨攔停，且距異議人之車有相當距離，之後亦
    未以無線電通知附近警員攔阻異議人所駕之車，而異議人原
    即係要迴轉而駛往高速公路，並無特意變更行駛方向（詳如
    上述），且本件除證人楊名瑋上開證述外，亦查無其他任何
    補強證據可資佐證異議人確已有目睹警員之攔阻，則異議人
    是否有附表編號2 之處分所載違規事實即「違反處罰條例之
    行為，拒絕停車接受稽查而逃逸」事實之存在，自仍存有合
    理之懷疑。
  (四)綜上所述，公路主管機關對於人民科處罰鍰，既係對於人民
    財產權之侵害，自必須確實證明其有違法事實，倘未能舉證
    之，其處罰即不能認為合法。本件原處分機關以附表編號2
    之處分裁罰異議人有「違反處罰條例之行為，拒絕停車接受
    稽查而逃逸」之違規，除舉發警員之證述外，並無其他證據
    可資補強，而異議人所辯其當時係要從慢車道迴轉駛往高速
    公路及其並未看見警員攔阻，沒有拒絕停車接受稽查而逃逸
    之違規等情，核與證人乙○○於本院審理時之證述情節相符
    ，尚非不足採信。是原處分機關就異議人有附表編號2 之處
    分所載「違反處罰條例之行為，拒絕停車接受稽查而逃逸」
    違規事實之存在，既未能提出確切證據以資證明，仍存有合
    理之懷疑，自難認異議人確有上開違規行為。從而，原處分
    機關不察，逕對異議人為附表編號2 之處分，難認適法，異
    議人就附表編號2 部分之異議，為有理由，自應由本院將原
    處分機關就附表編號2 之處分撤銷，另諭知異議人不罰，以
    資適法。又異議人於附表編號1 之處分所載時、地有「道路
    設有劃分島，劃分快慢車道，在慢車道左轉彎」之交通違規
    ，已詳如前述，則原處分機關以異議人違規事證明確，以附
    表編號1 之處分，依道路交通管理處罰條例第48條第1 項第
    5 款、第63條第1 項等規定，裁處異議人罰鍰600 元，並記
    違規點數1 點，其認事用法並無違誤，裁罰亦無不當，是異
    議人就附表編號1 部分之異議（即異議人其他異議），為無
    理由，應予駁回。
據上論斷，應依道路交通案件處理辦法第19條、第20條前段，裁
定如主文。
中    華    民    國   99     年     6     月   28    日
                  交通法庭    法  官  林永村
以上正本證明與原本無異。
如不服本裁定，應於裁定送達後5 日內，向本院提出抗告狀。
中    華    民    國   99     年     6     月   28    日
                              書記官  王珮樺
附表：
┌──┬─────────┬─────┬───────┐
│編號│處分名稱          │違規時、地│舉發違規之事實│
├──┼─────────┼─────┼───────┤
│ 1  │高雄市政府交通局99│民國99年1 │道路設有劃分島│
│    │年3 月26日高市交裁│月31日11時│，劃分快慢車道│
│    │字第裁32-AEX857984│50分在台北│，在慢車道上左│
│    │號裁決書          │市○○路  │轉彎。        │
├──┼─────────┼─────┼───────┤
│ 2  │高雄市政府交通局99│同上      │違反處罰條例之│
│    │年3 月26日高市交裁│          │行為，拒絕停車│
│    │字第裁32-AEX857985│          │接受稽查而逃逸│
│    │號裁決書          │          │。            │
└──┴─────────┴─────┴───────┘

司法院資訊處製作；財團法人民間司法改革基金會備份。
